臺灣新北地方法院刑事判決
110年度金訴字第459號
公  訴  人  臺灣新北地方檢察署檢察官
被      告  張景德



上列被告因違反洗錢防制法等案件，經檢察官提起公訴（110年
度偵字第19278號），本院判決如下：
  　主　文
本件管轄錯誤，移送於臺灣基隆地方法院。
　　理　由
一、公訴意旨略以：被告張景德依其社會生活經驗，應知在一般
    正常交易情形下，為降低風險並杜爭議，通常會使用自己帳
    戶收取款項，而無使用他人帳戶收取款項後，再要求該帳戶
    所有人提領交付或轉匯其他指定帳戶之理，嗣暱稱「志存高
    遠」、「與龍共舞」等真實姓名年籍不詳之詐欺集團成員允
    以代收款項金額不詳比例傭金之利益，要求其提供金融帳戶
    以供匯款，並指示其轉匯款項至其他指定帳戶時，應已預見
    該匯入之金錢可能係詐欺等犯罪所得之贓款。竟為圖上揭報
    酬，基於縱令屬實亦不違背本意之詐欺取財、洗錢等不確定
    故意，與詐欺集團成員基於3人以上共同詐欺取財、洗錢之
    犯意聯絡及行為分擔，於民國110年4月22日中午12時3分許
    ，以通訊軟體line將所申設使用之中國信託商業銀行000-00
    0000000000號帳戶提供予真實姓名、年籍不詳，暱稱為「志
    存高遠」之詐欺集團成員。嗣上開詐欺集團成員即於同年月
    22日14時19分許，以「與龍共舞」之暱稱經由通訊軟體line
    聯繫告訴人葉俥榮，並向告訴人佯稱其女網友遭黑道挾持，
    需款孔急云云，使告訴人陷入錯誤，陸續於110年4月22日至
    同年月27日之期間，匯款共新臺幣（下同）40萬元至被告上
    開帳戶內，被告復依照「志存高遠」、「與龍共舞」以通訊
    軟體LINE之指示，轉匯至遠東商業銀行虛擬帳號:000-00000
    00000000000帳戶內，每轉帳1筆可獲得2%酬勞，約共獲利1
    萬2,000元。因認被告涉犯刑法第339條之4第1項第2款之三
    人以上共同犯詐欺取財罪嫌及洗錢防制法第14條第1項之洗
    錢罪嫌等語。
二、按案件由犯罪地或被告之住所、居所或所在地之法院管轄，
    刑事訴訟法第5條第1項定有明文，此即所謂「土地管轄」之
    規定，屬於上開法律規定之各地方法院均有刑事管轄權限，
    惟為避免管轄法院因被告之住所、居所及所在地變更而一再
    變更，土地管轄必須恆定，即以案件繫屬於法院之日為準，
    而對於管轄權之有無，係屬於法院應依職權調查之事項（參
    照司法院24年院字第1247號解釋意旨、同院37年院解字第38
    25號解釋意旨、最高法院48年台上字第837號判例意旨、同
    院81年度台上字第876號判決意旨）。次按無管轄權之案件
    ，應諭知管轄錯誤之判決，同時諭知移送於管轄法院，此項
    判決並得不經言詞辯論逕行為之，刑事訴訟法第304條、第3
    07條亦分別定有明文。
三、經查：
　㈠被告所涉上開違反洗錢防制法等案件，經臺灣新北地方檢察
    署檢察官以110年度偵字第19278號起訴書提起公訴後，於11
    0年8月13日繫屬於本院，有同署110年8月13日新北檢錫新11
    0偵19278字第1100071365號函上之本院收狀戳章及檢附之起
    訴書為證（見本院卷第5頁至第12頁）。另本件繫屬於本院
    時，被告戶籍地設在「新北市○○區○○街00號4樓」，且自95
    年8月15日起即設籍於此，迄今未曾變更等情，有其個人戶
    籍資料查詢結果1紙在卷可稽。又被告於110年4月29日偵查
    中供稱其現居地為基隆市○○區○○路000號9樓，並指定該址為
    送達地址等語（見偵卷第54頁），足認本案繫屬時，被告之
    居所地為基隆市○○區○○路000號9樓自明；另被告於本案繫屬
    時，亦未有因案在監在押之情事，此有臺灣高等法院在監在
    押全國紀錄表1份可考，是以本案繫屬時，被告之住、居所
    及所在地，均不在本院轄區自明。
　㈡又依本件被告被訴之犯罪事實，被告係依指示操作其申設使
    用之中國信託商業銀行帳戶轉出款項，該帳戶所屬分行為中
    國信託商業銀行基隆分行乙節，有中國信託商業銀行股份有
    限公司111年1月22日中信銀字第11124839025217號函文所附
    開戶資料、111年2月14日中信銀字第111224839034416號函
    附卷可佐，而被告於偵訊中已供稱：我當時在看徵才廣告，
    是應徵電玩的計分人員，但因為太遠就沒有去了，後來對方
    又聯繫我，問我有沒有找到工作，說有另外的工作不用跑到
    外地，在家裡就可以做等語，有被告偵訊筆錄在卷可查，足
    見本件被告轉匯款項之帳戶申設地點為基隆市，及被告依指
    示轉帳之地點係在其居所即基隆市安樂區，均不在本院轄區
    甚明。
四、從而，本件被告之住所地、居所地及所在地均不在本院轄區
    ，本案之犯罪地亦非本院管轄所及，揆諸前揭說明，本院自
    無管轄權，檢察官向本院提起公訴，即有未合，爰不經言詞
    辯論，逕為諭知管轄錯誤之判決，並審酌被告於偵訊中供稱
    其居住地位於基隆市安樂區，為期審理調查之便，爰移送於
    管轄之臺灣基隆地方法院。
據上論斷，應依刑事訴訟法第304條、第307條，判決如主文。
本案經檢察官羅雪舫提起公訴。
中　　華　　民　　國　　111 　年　　3 　　月　　7 　　日
                  刑事第十八庭  審判長法　官　詹蕙嘉
　　　　　　　　　
　　　　　　　　　　　　　　　　　　　法　官　劉容妤
　　　　　　　　　
　　　　　　　　　　　　　　　　　　　法　官　劉明潔
　　　　　　　　　
（本件得上訴）
以上正本證明與原本無異。
如不服本判決應於收受判決後20日內向本院提出上訴書狀，並應
敘述具體理由；其未敘述上訴理由者，應於上訴期間屆滿後20日
內向本院補提理由書（均須按他造當事人之人數附繕本）「切勿
逕送上級法院」。
                                　　　書記官　連思斐
中　　華　　民　　國　　111 　年　　3 　　月　　7 　　日